臺灣高等法院民事判決　　　　　　　　　　　　　　　九十年度家上字第三○七號
　　上　訴　人　乙○○
　　　　　　　　丙○○
　　法定代理人　廖阿滿
　　被 上訴 人　甲○○
右當事人間確認親子關係存在事件，上訴人對於中華民國九十年九月十三日臺灣士林
地方法院九十年度親字第二一號第一審判決提起上訴，本院判決如左：
    主    文
上訴駁回。
第二審訴訟費用由上訴人負擔。
    事實及理由
一、上訴人主張：原審被告廖阿滿與訴外人陳添勝（已死亡）於民國（下同）六十二
    年間結婚，婚後雙方感情不睦，廖阿滿即於六十七年離家出走，未與陳添勝同居
    ，離家後廖阿滿與被上訴人相識同居，並自被上訴人受胎，廖阿滿於七十七年十
    二月十八日以「廖秀慧」名義在台北榮民總醫院生產長女，取名乙○○；嗣又受
    胎自被上訴人，於七十八年十二月八日以「廖秀慧」為名，在台北市蔡賡禧婦產
    科醫院生產次女，取名丙○○。廖阿滿懷胎期間，雖係在與陳添勝婚姻關係存續
    中，但並無同居之事實，且受胎於被上訴人，上訴人之生父實係被上訴人；惟上
    訴人在法律上受推定為陳添勝之女，且廖阿滿與陳添勝均已逾得提起否認之訴之
    一年期間，陳添勝復已於八十八年三月二十四日死亡，均無從提起否認之訴，而
    兩造間既有父女之血緣關係，法律上推定之婚生子女關係應予推翻；又因廖阿滿
    生產時，係化名「廖秀慧」名義，以至上訴人迄未辦理戶籍出生登記，唯恐法律
    上身分關係不確定，請求確認上訴人與廖阿滿間母女關係存在、確認上訴人與被
    上訴人間父女關係存在。原審判決確認上訴人與廖阿滿間母女關係存在，而駁回
    上訴人其餘之訴，上訴人就其敗訴部分聲明不服，其上訴聲明：原判決不利於
    上訴人部分廢棄。右廢棄部分，確認上訴人乙○○、丙○○與被上訴人甲○○
    間父女關係存在。
二、被上訴人則以：上訴人與被上訴人間有無親子關係，應依血緣鑑定結果判定，希
    望判決兩造間有親子關係存在，否則孩子每天來要健保卡，要求身分，伊也很煩
    惱等語置辯，並於本院答辯聲明：同意上訴人之請求。
三、經查：上訴人主張其係廖阿滿與被上訴人所生子女之事實，業經兩造與廖阿滿四
    人前往法務部調查局接受血緣鑑定，鑑定結果上訴人之各項血型及ＳＴＲ式型別
    分別與廖阿滿及被上訴人之各項相對應型別均無矛盾，上訴人有可能（機率
    99.99﹪）為廖阿滿與被上訴人二人所生，此有卷附法務部調查局鑑定通知書乙
    紙可稽（見原審卷第十七頁、第十八頁），而被上訴人亦未否認上訴人確為其與
    廖阿滿二人所生子女之事實，甚至於本院言詞辯論認諾上訴人之請求，堪信上訴
    人主張渠等為廖阿滿與被上訴人所生子女之事實為真正。惟廖阿滿係於六十二年
    間與訴外人陳添勝結婚，迄至八十一年十一月十日始與陳添勝離婚，有渠二人戶
    籍謄本附卷可稽（見原審卷第十一頁、第四十一頁），而上訴人既為廖阿滿懷胎
    所生之女，自其出生日期即七十七年十二月十八日、七十八年十二月八日（見原
    審卷第十五頁、第十六頁）回溯起算受胎期間，係在廖阿滿與陳添勝之婚姻關係
    存續中，故上訴人在法律上推定為陳添勝之女；而廖阿滿、陳添勝復未於法定期
    間提起否認子女之訴，且陳添勝已於八十八年三月二十四日死亡，有戶籍謄本一
    紙附卷可稽（見原審卷第四十一頁），均無從提起否認之訴，故本件應予審究之
    爭點，厥為：受婚生子女推定者，得否提起確認親子關係存在之訴？茲分述如下
    ：
    (一)按妻之受胎係在婚姻關係存續中者，推定其所生之子女為婚生子女；前項推定
      ，如夫妻之一方能證明妻非自夫受胎者，得於知悉子女出生之日起一年內，提
      起否認之訴，民法第一千零六十三條第一項、第一項定有明文，倘夫妻均已逾
      該項所定之除斥期間而未提起否認之訴，則該子女在法律上不能不認為夫之婚
      生子女，無論何人皆不得為反對之主張（參考最高法院二十三年上字第三四七
      三號、七十五年台上字第二０七一號判例、八十三年度第六次民事庭決議意旨
      ），窺其立法意旨係在早日確定法律上之親子關係，以期保護婚生子女之地位
      。雖實務上有允許提起確認親子關係存在之訴，惟皆針對非婚生子女而言 (參
      考最高法院二十三年上字第三九七三號判例意旨) ，受婚生推定之子女應無適
      用之餘地。
    (二)又按確定終局判決適用法規顯有錯誤者，得以再審之訴聲明不服，民事訴訟法
      第四百九十六條第一項第一款定有明文；而所謂適用法規顯有錯誤者，係指確
      定判決所適用之法規顯然不合於法律規定，或與司法院現尚有效及大法官會議
      之解釋，或最高法院尚有效之判例顯然違反者而言 (最高法院六十年度台再字
      第一七Ｏ號判例參照) ，故確定終局判決如違反最高法院之判例，即構成再審
      之事由。本件上訴人與被上訴人雖有血緣上之父女關係，但在法律上受推定為
      陳添勝之女，該婚生子女之推定未以否認之訴推翻以前，任何人不得為反對之
      主張；且親子關係之訴訟，關係身分及血統甚鉅，事涉社會公益，關於認諾及
      訴訟上自認或不爭執事實效力之規定均不得適用，上訴人之主張雖可信為真實
      ，被上訴人亦未爭執或否認，甚至認諾上訴人之請求（見本院卷第二一頁、第
      三一頁），然依上開說明，究無從為如其訴之聲明之判決；如以判決確認上訴
      人與被上訴人間親子關係存在，仍無法推翻上訴人與陳添勝間法律上推定之婚
      生子女關係，且將造成上訴人於法律上有二位親生父親之矛盾現象，違反前開
      判例意旨，依上開說明，係屬適用法規顯有錯誤，如已確定，即得據以提起再
      審之訴。解決之道，惟有從修法層面著手；在相關法律未修改以前，仍不得提
      起確認親子關係存在之訴。
    (三)綜上，上訴人訴請確認其與被上訴人間親子關係存在，即屬不應准許。從而，
      原審所為上訴人敗訴之判決，核無違誤。上訴論旨仍執前詞指摘原判決不當，
      求予廢棄改判，為無理由，應予駁回。
四、本件為判決基礎之事證已臻明確，本院經逐一審酌兩造歷審所提攻擊、防禦方法
    ，均與前開結論無礙，爰不再一一論述，並此敘明。
五、 據上論結，本件上訴為無理由，依民事訴訟法第四百四十九條第一項、第七十
     八條，判決如主文。
中　　　華　　　民　　　國　　九十一　　年　　一　　 月　　 二十二  　　日
                              民事第十六庭
                          　　　　審判長法  官　阮  富  枝
                                　　　　法  官　林  麗  玲
                          　　　　　　　法  官　吳  麗  惠
右正本係照原本作成。
如不服本判決，應於收受送達後二十日內向本院提出上訴書狀，其未表明上訴理由者
，應於提出上訴後二十日內向本院補提理由書狀（均須按他造當事人之人數附繕本）
上訴時應提出委任律師或具有律師資格之人之委任狀；委任有律師資格者，另應附具
律師及格證書及釋明委任人與受任人有民事訴訟法第四百六十六條之一第一項但書或
第二項（詳附註）所定關係之釋明文書影本。
中　　　華　　　民　　　國　　九十一　　年　　一　　 月　　 二十五  　　日
　　　　　　　　　　　　　　　　　　　　書記官  陶  美  玲
附註：
民事訴訟法第四百六十六條之一（第一項、第二項）：
對於第二審判決上訴，上訴人應委任律師為訴訟代理人。但上訴人或其法定代理人具
有律師資格者，不在此限。
上訴人之配偶、三親等內之血親、二親等內之姻親，或上訴人為法人、中央或地方機
關時，其所屬專任人員具有律師資格並經法院認為適當者，亦得為第三審訴訟代理人
。
